臺灣高等法院臺中分院民事裁定　　　　 100年度家抗字第17號
抗　告　人　陳映君
相　對　人　陳慶鐘
代　理　人　林松虎律師
代　理　人　吳淑芬律師
上列抗告人因與相對人等間假扣押事件，對於中華民國100年1月
14日臺灣臺中地方法院99年度家全字第28號所為裁定提起抗告，
本院裁定如下：
    主  文
抗告駁回。
抗告程序費用由抗告人負擔。
    理  由
一、按債權人就金錢請求或得易為金錢請求之請求，欲保全強制
    執行者，得聲請假扣押。假扣押，非有日後不能強制執行或
    甚難執行之虞者，不得為之。請求及假扣押之原因，應釋明
    之。前項釋明如有不足，而債權人陳明願供擔保或法院認為
    適當者，法院得定相當之擔保，命供擔保後為假扣押。民事
    訴訟法第522條第1項、第523條第1項及第526條第1、2項定
    有明文。是債權人欲聲請假扣押者，應就其請求及假扣押之
    原因加以釋明，兩者缺一不可。該項釋明如有不足而債權人
    陳明願供擔保或法院認為適當者，法院始得定相當之擔保，
    命供擔保後為假扣押。若債權人就其請求及假扣押之原因有
    一項未予釋明，法院即不得為命供擔保後假扣押之裁定（最
    高法院96年度台抗字第809號裁定意旨參照）。
二、本件聲請意旨略以：：兩造於90年1月7日結婚，96年9月17
    日離婚。伊原希求兩造離婚後，均能拋棄過往，追求未來，
    因此對於兩造婚姻關係存續中相對人所增加之財產，均未予
    以請求。豈料卻接獲相對人以存證信函向其追討新台幣（下
    同）227萬元。相對人於其婚姻關係中財產增加許多，扣除
    債務後，大過聲請人（即抗告人）甚鉅，聲請人業於98年9
    月16日對相對人提起剩餘財產分配請求之訴，請求相對人給
    付727萬元。惟(一)、相對人於該案99.6.10.所提之證物一、
    二，可見相對人有轉帳款項至其本人其他帳戶；證物六有轉
    出款項疑似投資他處；證物十有匯款予其四姊，足見相對人
    有隱匿財產之情。(二)、相對人且刻意陸續向銀行告貸共計24
    00萬元（含98年末，向台中商業銀行北屯分行借貸500萬元
    ，經銀行於同年12月18日核貸；99年初，向台灣土地銀行太
    平分行借貸900萬元，經銀行於同年3月12日核貸；99.4.19.
    向台中商業銀行北屯分行借貸1000萬元，經銀行於同年5月
    11日核貸），增加負債以避免本案將來執行情事。因恐債務
    人將財產移轉隱匿，增加負債，致日後有不能強制執行或甚
    難執行之虞，為保全日後強制執行，願供擔保以補釋明之不
    足，請准許就相對人之財產，在2千萬元之內予以假扣押以
    資保全等語。
三、原裁定則以：相對人於91-93年所為匯款及轉帳之所為，為
    婚姻關係存續中所為，距兩造離婚至少有3年之久，另相對
    人於96年1月、9月、10月、11月、12月轉帳至其自己帳戶之
    所為，距兩造離婚亦有二年之久，難認其有藉此移轉或隱匿
    財產，致抗告人有日後不能執行或甚難執行之虞。至抗告人
    所稱舉債2400萬元之部分，依台灣土地銀行太平分行覆函以
    觀，債務人即相對人於婚前即有向該行分別借貸1950萬、75
    0萬元、150萬元、其中1950萬元之借款於婚前即已還清；另
    750萬元及150萬元則於婚後還清。至婚後復陸續借貸之500
    萬元、900萬元及200萬元亦已還清，而依台中商業銀行授信
    查詢單之記載以觀，債務人曾經核准之放款最高金額達1800
    萬元，並曾於91年間貸款200萬元，到期日110年，目前正常
    本息償還中，足見貸款應為債務人理財之常態。至相對人於
    離婚後雖分別貸款500萬元、900萬元、1000萬元，合計2400
    萬元，惟其中900萬元為長期擔保貸款，1000萬元為短期擔
    保放款，500萬元為無擔保放款，債務人於離婚前後既有新
    購之不動產，或有資金調度之必要，尚難認貸款為增加負擔
    或為不利益之處分。又依債務人於100.1.11狀稱：98.12.13
    向台中商業銀行所貸500萬元，係用於購買銀行商品之理財
    行為，貸款期為一年，到期「借新還舊」，故實質上並未增
    加債務；99年3月向土地銀行貸款900萬元已清償820萬元，
    餘額將於近日內還清；另台中商業銀行貸款1000萬元，已於
    99.5.17.悉數還清。而債務人尚有股票價值1000餘萬元，且
    債務人之婚前不動產等並未出售，可見其財產並無明顯減少
    之情。抗告人既未能釋明債務人有何浪費財產、增加負擔或
    有就其財產為不利益之處分或何消極不作為，致日後有不能
    強制執行或甚難執行之虞，據以駁回抗告人於原審假扣押之
    聲請。
四、抗告意旨略謂：相對人於伊提起剩餘財產分配之訴後，分別
    於98.12.、99.3.、99.4.借款2400萬元，有增加負債以脫免
    將來執行之虞。再依91.6.增訂之民法第1030條之3第1項前
    段之規定：「夫或妻為減少他方對於剩餘財產之分配，而於
    法定財產制關係消滅前五年內處分其婚後財產者，應將該財
    產追加計算，視為現存之婚後財產」是原裁定以相對人匯款
    之時間與兩造離婚時間相距最少有3年之久，認定尚難認此
    部分有脫產之嫌，顯未顧及民法第1030條之3之制度背景，
    而有重大疏忽云云。然：
(一)、相對人否認有增加負債之情，並抗辯稱該三筆共2400萬元之
    貸款，其中500萬元係向台中商銀購買債券，藉以賺取債券
    之利息，期間係7年，並未售出，另兩筆1000萬元及900萬元
    之貸款，係供投資理財之用，且均於轉手獲利後，即已全數
    清償完畢，其總資力超過其負債（500萬元）並無隱匿、浪
    費財產或增加負債以妨礙抗告人日後強制執行之情形，並提
    出清償證明為證（本院卷第35頁反面、第47、48頁）。參諸
    相對人另在台灣土地銀行太平分行之貸款資料亦顯示：相對
    人於81.7.11.即有向該銀行借貸1950萬，但於84.11.16.即
    還清，另於兩造婚前即89.1.18.借貸之750萬元、89.12.29.
    借貸之150萬元，亦於婚後之90.8.7.及90.9.14.清償完畢，
    另於兩造婚後雖陸續於90.8.7.借貸500萬元、91.8.22.借貸
    900萬元、92.9.4.借貸200萬元，但已於91年8月、93年12月
    及93年9月全數清償完畢，可見各該借款均屬短期借貸性質
    ，相對人稱各該借款係作為投資理財，並於投資獲利或轉手
    後，即將貸款還清一節，自非無據。是相對人歷年來既即有
    投資理財，自不能單以其於離婚後有向銀行貸款之舉，即不
    論其用途及目的，而率謂相對人有脫產之嫌。再按，抗告人
    名下所有之17筆不動產於兩造離婚後，並無何處分或出售之
    情形，抗告人亦自承相對人名下之財產都還在（原審卷第27
    頁反面），並無隱匿財產或就其財產為不利益處分之情形。
(二)、再者，相對人目前診所，仍在正常營業中，每月營收180萬
    元，每月結餘約50萬元（抗告人所提債務人之資金用途暨償
    還來源計畫書所載）並無跡象顯示相對人將結束營業移往他
    地或逃匿國外。至抗告人所舉相對人於90、91、93年間所為
    之匯出或轉出行為或匯款給其四姐，均係在兩造婚姻中所為
    ，斯時兩造感情尚未交惡，自難認相對人此部分之行為意在
    脫產。而相對人縱於96年1月、9月、10月、11月及12月有轉
    帳款項至其本人帳戶，亦屬其個人資金運用之考量，倘其如
    有意隱匿財產，當無匯入或轉至自己帳戶之必要。此外民法
    第1030條之3第1項前段之規定，係以夫或妻之一方，為減少
    他方對剩餘財產之分配，而於法定財產消滅前5年內惡意處
    分其婚後財產為其前提，非謂夫或妻於法定財產制消滅前5
    年內所為之轉帳或匯款行為，均屬隱匿財產或規避日後之強
    制執行，況民法第1030條之3第1項係有關婚後財產之認定問
    題，與假扣押係以債務人有浪費、隱匿財產或增加負擔致陷
    於無資力，致債權人日後有不能強制執行或甚難執行之虞為
    其前提要件，二者法律要件及規範對象均有別，故不能以相
    對人前開匯出及轉帳之行為係在兩造離婚前5年內所為，即
    推論其有假扣押之原因及必要性存在。抗告人雖又稱：「相
    對人若隱匿財產至其他不為他人所知之帳戶，自可能因債權
    人現實上調查之困難有日後不能強制執行或甚難執行之虞」
    。然此為抗告人單方面之推論，欠缺足供釋明之證據，自不
    足為假扣押之依據。至相對人固又以原裁定於99.11.15.命
    相對人於三日內陳報離婚後共2400萬元借款之用途，相對人
    拖延至100年1月11日方為陳報，原法院未審酌保全程序應迅
    速為而逕予採用，指摘原裁定有裁量不備理由之違法云云，
    然所謂三日陳報，係訓示期間，非法定之不變期間，相對人
    縱逾期陳報亦不生失權或陳報無效之效果，況此三筆借款之
    用途為何，攸關相對人是否有惡意增加負債致陷於無資力，
    即假扣押原因之有無，故原法院俟相對人陳報後方為裁定，
    自屬其職權之行使，不生違法之問題，附此敘明。
(三)、綜上，抗告人既未能釋明相對人有浪費財產、增加負擔或有
    就其財產為不利益之處分，致陷於無資力之狀態，依原審及
    本院依職權調取之電子閘門財產調件明細表亦顯示，相對人
    於離婚後之財產總值並無減少，且已逾抗告人所請求之金額
    ，抗告人就其假扣押之原因及必要性，即相對人有何處分其
    財產或將財產移轉隱匿、移住遠地、逃匿無蹤，致日後有不
    能強制執行或甚難執行之虞，復未能提出任何得供即時調查
    之證據以為釋明。原法院因此駁回其假扣押之聲請，自無不
    合。抗告人仍執前詞求予將原裁定廢棄改判，核屬無據，其
    抗告應予駁回。
據上論結，本件抗告為無理由，依民事訴訟法第495條之1第1項
、第449條、第95條、第78條，裁定如主文。
中    華    民    國   100    年    4     月    29    日
                民事第二庭    審判長法  官  邱森樟
                                    法  官  翁芳靜
                                    法  官  謝說容
以上正本係照原本作成。
再為抗告應以適用法規顯有錯誤為理由。
如提起再抗告者應於裁定送達後10日內向本院提出抗告理由狀（
須按照他造人數附具繕本）並繳納抗告裁判費新臺幣1,000元，
同時委任律師或具有律師資格之關係人為代理人。
                                    書記官  胡美娟
中    華    民    國   100    年    5     月    2     日
                                                      Ｓ